臺灣高等法院臺中分院刑事判決　　　　　　　　九十一年度交上易字第一六一六號
　　上　訴　人
　　即　被　告　丁○○
右上訴人因過失傷害案件，不服臺灣南投地方法院九十一年度交易字第四十三號中華
民國九十一年七月二十三日第一審判決（起訴案號：臺灣南投地方法院檢察署九十年
度偵字第四二八六號），提起上訴，本院判決如左：
      主  文
原判決撤銷。
丁○○因過失傷害人致重傷，處有期徒刑肆月，如易科罰金，以參佰元折算壹日。緩
刑伍年。
      事  實
一、丁○○於民國 (下同）九十年九月二十二日十八時五十分許，騎乘車牌號碼ＨＦ
    二─四五五號重型機車，沿省道台二十一線道路由南投縣埔里鎮往魚池鄉方向行
    駛，途經南投縣魚池鄉新城村通文巷四十九號前巷道與省道台二十一線交岔路口
    時（台二十一線五十五點八公尺處），應注意車前狀況，並隨時採取必要之安全
    措施，且依當時情形，亦無不能注意之情形，竟疏未注意車前狀況，撞擊同向前
    行右轉由陳茂川騎乘車牌號碼ＬＭＨ─０八０號之重型機車，致陳茂川因之受有
    頭部外傷合併嚴重腦挫傷、創傷性顱內出血、創傷性蜘蛛膜下腔出血、急性硬腦
    膜上血腫、急性硬腦膜下血腫、臉部挫傷合併擦傷、肢體多處挫擦傷及右手撕裂
    傷等重傷害，目前呈植物人狀態，丁○○於肇事後即經送醫，在有偵查權之公務
    員知悉其犯行前即向前往處理之警員丙○○坦承肇事自首接受裁判。
二、案經丁○○自首及被害人之妻劉憲採訴由南投縣警察局集集分局報請台灣南投地
    方法院檢察署檢察官偵查起訴。
      理  由
一、訊據被告丁○○坦承於右揭時、地騎車與被害人陳茂川所騎乘之機車發生撞擊致
    被害人受傷之事實，惟矢口否認有何過失，辯稱：陳茂川當時有酒醉，本來騎在
    伊後方，自伊左方超車後未打方向燈就右轉，伊之車速只有時速四十公里左右，
    因煞車不及才撞上的，伊沒有過失云云。經查，本件車禍係發生於南投縣魚池鄉
    新城村通文巷四十九號前巷道與省道台二十一線道路之交岔路口處前，該交岔路
    口前留有輪印痕一點二公尺，刮地痕一點一公尺，被告所騎乘之機車係陷於刮地
    痕前方約四點八公尺處之路旁排水溝內，而被害人陳茂川所騎乘之機車係向右側
    傾倒於省道台二十一線慢車道鄰接快車道附近，倒地位置後方分別有七點一、七
    點二公尺長之二刮地痕；又被害人陳茂川所騎乘之機車係右側腳踏板受損，而被
    告所騎之機車係車頭破裂損傷，此有南投縣警察局道路交通事故調查報告表及現
    場照片多幀附卷可參，參以告訴人代理人即陳茂川之子乙○○稱，被害人陳茂川
    當時曾受叔叔所託前往通文巷四十九號處送帖子（詳原審法院九十一年四月八日
    訊問筆錄），及被害人於肇事時已六十六歲，所騎之機車老舊，是否能超越被告
    所騎新穎之機車 (詳卷附照片）自非無疑等情，足見被害人陳茂川確係於通文巷
    四十九號前擬自台二十一線省道右轉駛入通文巷四十九號前巷道內時，遭被告丁
    ○○自後追撞無誤。次查汽車行駛時，駕駛人應注意車前狀況，並隨時採取必要
    之安全措施，道路交通安全規則第九十四條第三項定有明文。被告丁○○騎乘機
    車自應注意上述道路交通安全規定，依當時天候晴、路面乾燥、無缺陷、道路無
    障礙物、視距良好等一切情狀，並無不能注意之情事，竟疏未注意車前狀況，於
    陳茂川所騎乘之機車右轉穿越其前方時，未及時煞車閃避，致撞擊被害人騎乘之
    機車，被害人因而人車向右側傾倒，被告之行為自有過失。又本件事故經台灣南
  投地方法院檢察署檢察官送請台灣省南投縣區車輛行車事故鑑定委員會鑑定結果
    亦認以被告駕駛重機車行進中撞擊同向前行右轉之被害人所駕駛之重機車肇事的
    可能性較大，有台灣省南投線區車輛行車事故鑑定委員會九十一年一月十七日投
    鑑字第九００四二一號函在卷足憑，嗣經原審法院函請台灣省車輛行車事故覆議
    鑑定委員會覆議結果，亦同此認定，有該委員會九十一年六月二十日府覆議字第
    九一０八七三號函附卷可稽，益徵被告之行為確有過失，另被告雖稱被害人陳茂
    川酒醉駕車，然原審法院函詢財團法人埔里基督教醫院及財團法人仁愛綜合醫院
    等，均查無陳茂川該項酒精測試資料，另經本院再函財團法人埔里基督教醫院詢
    急救醫師及護士是否知悉被害人送醫時有飲酒跡象，據該醫院函稱：當時因情況
    緊急，急救中並未特別注意有無飲酒跡象，有埔基醫字第九一○九○一八Ａ號函
    在卷可按，而告訴人代理人且堅稱被害人自膽囊切除後即不曾再喝酒，佐以證人
    石樹謀警訊中證稱陳茂川於案發當日十八時許自伊處離開時並無飲酒情形（詳九
    十年十月三十日警訊筆錄），尚難遽認陳茂川有酒後駕車之情事。再查被害人確
    因本件車禍而受有上開傷害，有診斷證明書、殘障證明手冊影本等件附卷可稽，
    被告之過失行為，與被害人所受傷害間，顯有相當因果關係。綜上所述，本件事
    證明確，被告所辯顯係脫卸之詞，不足採信，其犯行應認定。
二、被害人陳茂川因此事故受有頭部外傷合併嚴重腦挫傷、創傷性顱內出血、創傷性
    蜘蛛膜下腔出血、急性硬腦膜上血腫、急性硬腦膜下血腫、臉部挫傷合併擦傷、
    肢體多處挫擦傷及右手撕裂傷等重傷害，目前呈植物人狀態，自屬刑法第十條第
    四項第六款之重傷害。核被告丁○○所為，係犯刑法第二百八十四條第一項後段
    之過失重傷害罪，又被告於肇事後即經送醫，在有偵查權之公務員知悉其犯行前
    即向前往處理之警員丙○○坦承肇事自首，有證人丙○○檢具之自首查詢表及證
    述在卷可考，依法減輕其刑，原審予以論罪科刑，固非無見，惟查原審疏未論述
    被告係自首及未依法減輕其刑，尚有未當，被告上訴否認犯罪雖無理由，然原審
    判決既有如上未當之處，應由本院將其撤銷改判，爰審酌被告過失之程度、被害
    人之損害及被告犯罪後業與被害人家屬達成民事和解 (有和解書在卷可參）態度
    尚佳等一切情狀，量處如主文第二項所示之刑，並諭知易科罰金之折算標準。又
    被告未曾受有期徒刑以上刑之宣告，有台灣高等法院被告全國前案紀錄表在卷可
    憑，經此偵、審教訓，應知警惕當無再犯之虞，本院認本件所宣告之刑，以暫不
    執行為適當，併諭知緩刑伍年，以勵自新。
三、據上論斷，應依刑事訴訟法第三百六十九條第一項前段、第三百六十四條、第二
    百九十九條第一項前段、刑法第二百八十四條第一項後段、第六十二條前段、第
    七十四條第一款、第四十一條第一項前段、罰金罰鍰提高標準條例第一條前段、
    第二條，判決如主文。
    本案經檢察官甲○○到庭執行職務。
中      華      民      國    九十一  年    十一      月      五        日
                                   臺灣高等法院臺中分院刑事第九庭
                                         審判長法  官　陳  筱  珮
                                               法　官　吳　重　政
                                               法　官  康  應  龍
右正本證明與原本無異。
不得上訴。
                                               書記官  黃  薰  慧
中      華      民      國　  九十一     年     十一      月     六     日
                                     　　　　　Ｆ
